【裁判字號】    98,抗,372
【裁判日期】    980407
【裁判案由】    聲明異議
【裁判全文】
臺灣高等法院民事庭裁定                98年度抗字第372號
抗  告  人    有限責任台南第三信用合作社
法定代理人    乙○○
上列抗告人因與相對人甲○○間聲明異議事件，對於中華民國98
年2月4日臺灣臺北地方法院98年度執聲字第6號裁定提起抗告，
本院裁定如下：
      主    文
原裁定廢棄。
      理    由
一、按債務人對於第三人之債權，如係維持債務人及其家屬生活
    所必需者，不得為強制執行，固為強制執行法第122條所明
    定。惟債務人服勞務所獲之薪津，非必全部為維持債務人及
    其家屬生活之必要費用，如除去此項必要費用尚有餘額，仍
    非不得為強制執行。又強制執行法第122條所稱「維持債務
    人及其家屬生活所必需」，係指依一般社會觀念，維持其最
    低生活，在客觀上不可缺少者而言（最高法院52年台上字第
    1683號判例、76年度台抗字第392號裁定參照）。
二、經查，本件抗告人持台灣雲林地方法院於民國 (下同)94 年
    12月27日所核發雲院隆94執丁字第4339號債權憑證，向原執
    行法院聲請對相對人在第三人第一商業銀行股份有限公司民
    權分公司 (下稱第一銀行民權分行)所開立帳號為000000000
    00帳戶 (下稱系爭帳戶)存款為強制執行，經原執行法院於
    97年9月10日核發北院隆97執丑字第83111號執行命令，就相
    對人對第三人第一銀行民權分行之存款債權在抗告人聲請執
    行之債權額即新台幣 (下同)874 萬2,050元本息範圍內予以
    扣押 (下稱系爭扣押命令)，經第三人第一銀行民權分行於
    97年9月30日函復已就相對人在該分行之存款15萬5,302元予
    以扣押。惟相對人則以原執行法院前於95年2月13日核發北
    院錦執丑字第13700號執行命令，已就伊對第三人精英人力
    資源股份有限公司 (下稱精英公司)之每月薪資債權在1/3範
    圍內，移轉予包括抗告人在內之多數債權人按債權額比例收
    取，其餘薪資債權則留供伊充作生活費使用，並由第三人精
    英公司逕存入系爭帳戶內，詎抗告人復就系爭帳戶內之存款
    向原執行法院聲請強制執行，致伊之生活陷入困境云云，向
    原執行法院聲明異議，聲請撤銷系爭扣押命令。原執行法院
    即於97年12月9日以北院隆97執丑字第83111號函文撤銷系爭
    執行命令之事實，有系爭扣押命令、第一銀行民權分行97年
    9月19日函文、原執行法院95年2月13日執行命令、活期儲蓄
    存款存摺及原執行法院97年12月9日函文可稽 (見原執行法
    院卷內)。
三、惟查，相對人雖自95年2月間起即被執行扣薪，然依其所提
    出系爭帳戶之存摺收支紀錄顯示，該帳戶迄至97年9月15日
    止，其結存餘額始終維持在10餘萬元，顯見原執行法院前對
    相對人所預留之薪資餘額，於除去相對人及其家屬之基本生
    活必需費用後，仍有餘額。而相對人就上開餘額之用途，既
    不能具體指明係為其個人及其家屬生活所必需，揆諸上開說
    明，自非不得對之為強制執行。是原執行法院依相對人之聲
    明異議，認相對人就系爭存款餘額仍保有存款應急之權利，
    因撤銷系爭扣押命令，而裁定駁回抗告人對之所為之聲明異
    議，自有未洽，抗告意旨指摘原裁定不當，聲明廢棄，為有
    理由。
四、爰依強制執行法第30條之1，民事訴訟法第492條前段，裁定
    如主文。
中    華    民    國    98    年    4     月    7     日
                    民事第六庭
                        審判長法  官  林鄉誠
                              法  官  梁玉芬
                              法  官  許紋華
正本係照原本作成。
如不服本裁定，應於收受送達後10日內向本院提出抗告狀，並應
繳納抗告費新台幣１千元。
中    華    民    國    98    年    4     月    8     日
                              書記官  潘大鵬


司法院資訊處製作；財團法人民間司法改革基金會備份。
